【裁判字號】    89,上訴,1577
【裁判日期】    890830
【裁判案由】    違反槍彈藥刀械管制條例
【裁判全文】
臺灣高等法院高雄分院刑事判決                  八十九年度上訴字第一五七七號
    上  訴  人
    即  被  告  甲○○
    指定辯護人  本院公設辯護人  孫妙岑
右上訴人因違反槍砲彈藥刀械管制條例案件，不服臺灣高雄地方法院八十九年度訴字
第九一六號中華民國八十九年八月三十日第一審判決（起訴案號：臺灣高雄地方法院
檢察署八十九年度偵字第四０二五號、四三九五號，併辦案號：臺灣屏東地方法院檢
察署八十九年度偵字第一四二二號），提起上訴，本院判決如左：
    主     文
原判決撤銷。
甲○○未經許可，寄藏手槍，累犯，處有期徒刑貳年柒月，併科罰金新台幣貳拾萬元
，罰金如易服勞役，以罰金總額與陸個月之日數比例折算。
扣案如附表所示之制式手槍參把（槍枝管制編號為0000000000號、000
0000000號及000000000號）、改造手槍參把（槍枝管制編號為00
00000000號、0000000000號及0000000000號）及制式
口徑九釐米之半自動手槍用子彈伍顆、制式口徑零點二二吋之半自動手槍用子彈肆顆
、制式口徑零點四五吋半自動手槍用子彈貳顆及口徑九釐米半自動手槍子彈貳顆，均
沒收。
    事      實
一、甲○○前於民國（下同）八十四年間因竊盜及非法販賣合成麻醉藥品案件，經臺
    灣高雄地方法院八十四年少訴字第十號判決分別處有期徒刑三月及三年，並定應
    執行刑三年確定，於八十四年三月二十三日送監執行，指揮書執畢日期為八十七
    年一月二十九日，猶不知警惕，明知槍械子彈係政府明令管制之物品，未經許可
    不得擅自持有，竟仍於民國（下同）八十二年間，受綽號「大頭仔文龍」之洪順
    財（年籍不詳）委託，將如附表所示均具殺傷力之制式手槍、改造玩具槍各三把
    及子彈共二十一顆，分別輾轉寄藏於高雄市新興區○○○路十五巷二十五號之三
    （五樓）、高雄市○○區○○路台電第二出水口旁空屋牆角處及高雄市○○區○
    ○里○○路二一三號前海邊石縫等處，嗣警方接獲民眾報案指稱，綽號「阿雄」
    之曾俊雄在高雄市○○區○○路十五巷廿五號之三（五樓）聯絡販賣持有毒品並
    持有槍械而前往，經由查訪知有綽號「阿家」、「一元」及「鳳梨」之人涉嫌擁
   槍販賣毒品，故鎖定經常出入該處之男子洪進家，於八十九年一月二十四日前往
    上址搜索而查獲甲○○，嗣先後三次經警訊問時，自白供出上開寄藏之槍枝及子
    彈並先後於附表所示之地起出該槍、彈。
二、案經高雄市政府警察局及其所屬小港分局移送臺灣高雄地方法院檢察署檢察官偵
    查起訴及屏東縣政府警察局報請臺灣屏東地方法院檢察署檢察官移送併辦。
    理      由
一、訊據上訴人即被告（下稱被告）甲○○對於右揭事實均坦承不諱，而扣案之如附
    表所示之槍、彈，經送內政部警政署刑事警察局鑑驗結果，認附表編號一之手槍
    分別為仿 GLOCK 廠半自動手槍製之玩具手槍改造而成之手槍（槍枝管制編號為
    0000000000及0000000000號）及美國BERETTA廠製「21A-22LR」型制式口徑零點
    二二吋半自動手槍（槍枝管制編號為 0000000000 號），槍號為「BAS50584 U」
    ，槍管內具六條右旋來復線，且三把槍均機械性能良好，具殺傷力；另扣案如附
    表編號二所示之手槍為奧地利GLOCK廠製21型制式口徑零點四五吋半自動手槍，
    槍號為「CGT 369」（槍枝管制編號為0000000000號），槍管內具八條右旋來復
    線，機械性能良好，具殺傷力；而扣案如附表編號三所示手槍分別為制式口徑九
    釐米半自動步槍，握把護木上有「DVC」字樣，槍身有「COLTS  TACICAL  MODEL
    HP 15」及「9MM PARABELLUM」字樣，槍管內具六條左旋來復線（槍枝管制編號
    為0000000000號）及仿SMITH＆WESSON廠轉輪手槍製造之金屬玩具手槍，將其金
    屬槍管及轉輪彈艙車通並於槍管內加裝金屬襯管改造而成（槍枝管制編號為0000
    000000），均機械性能良好，具殺傷力。扣案如附表編號一至三所示之子彈均具
    殺傷力，分別為制式口徑九釐米之半自動手槍用子彈、制式口徑零點二二吋之半
    自動手槍用子彈、制式零點四五吋半自動手槍用子彈，彈底標記為「 HORNADY
    AUTO 45 」及口徑九釐米半自動手槍子彈，有該局八十九年二月十日刑鑑字第一
    三六五一號、八十九年二月二十一日刑鑑字第一六四三六號及八十九年三月二十
    三日行鑑字第三六三四七號鑑驗通知書附卷可稽；並經證人即帶同被告前往起槍
    之承辦警員蔡英宏、郭家榮及邱永奇結證屬實。足徵被告之自白與事實相符，堪
    信為真實，是被告所犯事證明確，其犯行堪予認定。
二、按槍砲彈藥刀械管制條例之「持有」係屬行為之繼續，該條例所謂之「寄藏」亦
    然（最高法院七十四年度臺上字第三四００號判例意旨參照）；因寄藏槍彈之行
    為，其行為人受人寄託，代為保管，其保管槍彈之本身，即屬持有，而槍彈持有
    之繼續，屬於行為之繼續，非狀態之繼續，一經持有，犯罪雖告成立，惟其行為
    之完結，須繼續至寄藏結束即保管行為終了時為止。而犯該條項之罪，有無累犯
    之適用，自亦應以其持有行為終了之時，是否在前案受有期徒刑執行完畢後五年
    以內決之（最高法院八十一年度臺非字第一八一號判決、八十六年度臺非字第二
    一七號判決意旨參照）。又按槍砲彈藥刀械管制條例於八十六年年十一月二十四
    日修正公布全文，同年月二十六日生效施行，查被告雖於八十二間即受寄而保管
    上開槍彈，惟其寄藏持有行為繼續至八十九年二月間為警全部查獲時，是依上開
    說明，被告行為之完成既在前開條例修正施行後，自應適用修正後之槍砲彈藥刀
    械管制條例為判決。另該條例第十一條部分雖於八十九年七月五日修正公布，同
    年月七日生效施行，但因該條文僅就文字修正，構成要件、刑度未變更，自無法
    律變更問題，附此敘明。核被告洪憶原所為係犯槍砲彈藥刀械管制條例第七條第
    四項未經許可寄藏手槍罪、同條例第十一條第四項未經許可寄藏其他可發射金屬
    或子彈具有殺傷力之槍枝罪、同條例第十二條第四項未經許可寄藏子彈罪。扣案
    附表編號一起訴事實所記載之「奧地利制式九０手槍」二把，經鑑定結果均為仿
    GLOCK 廠半自動手槍製之玩具手槍改造而成之手槍，屬槍砲彈藥刀械管制條例第
    四條第一項第一款所稱「其他可發射金屬或子彈具有殺傷力」之槍枝，被告未經
    許可寄藏該等槍枝，應成立同條例第十一條第四項之罪，公訴人以該二槍枝為同
    條例第四條第一項一款之「手槍」，而認此一部份亦應成立該條例第七條第四項
    之罪，容有未洽，因無礙於事實之同一性，起訴法條應予變更。又被告寄藏他人
    委託之手槍、子彈，其寄藏保管本身所為之「持有」行為，即係「寄藏」之當然
    結果，法律上自宜僅就「寄藏」行為為包括之評價，不另就其持有手槍、子彈之
    犯行予以論罪（最高法院七十四年台上字第三四００號判例意旨參照）。被告同
    時以一行為受寄藏制式手槍、其他具有殺傷力之槍枝及寄藏子彈，係以一行為觸
    犯數罪名，為想像競合犯，應依刑法第五十五條之規定從較重之未經許可寄藏手
    槍罪處斷。另被告復辯謂當時係向警方『自首』表示自己有別人所寄藏之槍械，
    應係自首云云，惟查，證人即承辦警員蔡英宏於原審證稱：『據線報來源說被告
    租屋處藏有毒品及槍枝，我們於一月二十五日前往搜索沒有搜到，後來經被告與
    洪進家對質，被告承認持有槍枝，帶我們前往其住處林森一路的花盆底部起出三
    枝手槍跟子彈』（見原審卷第二十九頁）。另證人即當時製作筆錄之警員許登凱
    於本院調查中亦證稱：『有線報被告持有槍枝』，『第一次他（即被告）說槍枝
    是洪進家的』，『我們去搜索時，沒有找到槍，之後借提他與洪進家對質時，當
    時洪進家否認槍枝是他的，被告才承認，並帶我們去被告家取出槍枝』，足徵當
    時警方承辦人員已確知被告持有槍、彈，被告是在警方人員追問及與洪進家對質
    下，始全盤供出，尚不符合自首之規定，惟被告於警訊時自白供出所寄藏之槍枝
    來源及藏槍地點而查獲扣案之槍枝之事實，業據警員蔡英宏、郭家榮、邱永奇及
    許登凱證述屬實，依槍砲彈藥刀械管制條例第十八條第四項前段，減輕其刑。又
    查被告有事實欄所載之犯罪前科及受有期徒刑執行完畢之事實，有臺灣高等法院
    被告全國前案紀錄表一份在卷足憑，且如前所述，被告因寄藏持有槍枝，其持有
    行為終了之時，係在八十九年二月間，於其受前案有期徒刑執行完畢五年以內，
    是被告於受有期徒刑執行完畢後，五年以內再犯本件有期徒刑以上之罪，為累犯
    ，應依刑法第四十七條之規定，加重其刑；並依刑法第七十一條第一項之規定先
    加後減。又併辦部分（即附表編號三部分）因與起訴部分間，有裁判上一罪之想
    像競合犯關係，本院自得併予審判，附此明。
三、原審予以論罪科刑，固非無見，惟查，如前所述，被告寄藏槍枝行為終了之時，
    既於其受前案有期徒刑執行完畢五年以內，原審未依刑法四十七條規定，論以累
    犯，其適用法條，容有未洽，是被告上訴意旨以其自首並查獲槍彈，原審判刑尚
    有過重而指摘原判決不當，雖無理由，惟原判決既有未洽，即屬無可維持，應由
    本院予以撤銷改判。爰審酌被告無視政府大力掃蕩黑槍之禁令，仍寄藏如附表所
    示之槍枝及子彈，危害社會治安，惟犯罪後坦承犯行，態度良好等一切情狀，量
    處如主文第二項所示之刑，並就罰金部分諭知易服勞役之折算標準。至扣案之前
    開制式及改造手槍各三把及扣案制式口徑九釐米之半自動手槍用子彈五顆、制式
    口徑零點二二吋之半自動手槍用子彈七顆、制式口徑零點四五吋半自動手槍用子
    彈五顆及口徑九釐米半自動手槍子彈四顆，除其中已因試射而不具殺傷力之制式
    口徑零點二二吋子彈三顆、制式口徑零點四五吋子彈三顆及制式口徑九釐米子彈
    二顆不予宣告沒收外，均為違禁物，應依刑法第三十八條第一項第一款宣告沒收
    。
四、末查，槍砲彈藥刀械管制條例第十九條第一項按槍砲彈藥刀械管制條例第十九條
    第一項固有規定犯同條例第七條、第八條、第十條、第十一條、第十二條第一項
    至第三項、第十三條第一項至第三項之罪，經判處有期徒刑者，應於刑之執行完
    畢或赦免後，令入勞動場所，強制工作三年。惟此項規定關於不問對行為人有無
    預防矯治其社會危險性之必要，一律宣付強制工作三年，其所採措施與所欲達成
    預防矯治之目的及所需程度，不合憲法第二十三條所定之比例原則之部分，業經
    司法院大法官於八十七年十二月十八日作成之釋字第四七一號解釋，應自該解釋
    公布之日起不予適用。本院審酌本件被告受託寄藏槍枝之時僅十六歲，尚屬年幼
    ，且嗣後主動供出槍枝寄藏之地點，又本件被告所持有之制式手槍、玩具槍及子
    彈雖均具有殺傷力，惟被告並無持之進而犯罪之意，難認其對將來社會具有相當
    之危險性，而有進一步教化、治療之必要，若宣告拘束其自由、身體之保安處分
    ，顯與比例原則有違，是本院認被告並無強制工作之必要，故不另諭知被告於刑
    之執行完畢或赦免後，令入勞動場所，強制工作三年，併此敘明。
據上論斷，應依刑事訴訟法第三百六十九條第一項前段、第三百六十四條、第二百九
十九條第一項前段、第三百條、第三百七十條但書，槍砲彈藥刀械管制條例第七條第
四項、第十一條第四項、第十二條第四項、第十八條第四項前段，刑法第十一條、第
五十五條、第四十七條、第三十八條第一項第一款、第四十二條第三項，罰金罰鍰提
高標準條例第二條，判決如主文。
本案經檢察官郭振昌到庭執行職務。
中    華    民    國         九十       年      一      月      十      日
                              臺灣高等法院高雄分院刑事第二庭
                                  審判長法官  曾永宗
                                        法官  李春昌
                                        法官  邱永貴
右正本證明與原本無異。
如不服本判決，應於判決送達後十日內向本院提出上訴狀，其未述理由者並應於提
出上訴狀後十日內向本院補提理由書（應附繕本)。
                                      書記官  周能智
中    華    民    國         九十    年      一      月     十二     日
附錄法條：
槍砲彈藥刀械管制條例第七條第四項：
未經許可，持有、寄藏或意圖販賣而陳列第一項所列槍砲、彈藥者，處五年以上有期
徒刑，併科新臺幣一千萬元以下罰金。
槍砲彈藥刀械管制條例第十一條第四項
未經許可，持有、寄藏或意圖販賣而陳列第一項所列槍砲者，處一年以上七年以下有
期徒刑，併科新臺幣七百萬元以下罰金。
槍砲彈藥刀械管制條例第十二條第四項
未經許可，持有、寄藏或意圖販賣而陳列子彈者，處五年以下有期徒刑，併科新臺幣
三百萬元以下罰金。
附表：
┌─┬──────┬────┬──────────────┬──────┐
│編│起訴事實所載│藏放地點│                            │            │
│號│寄 藏  物 品│起出時間│鑑驗結果                    │鑑定報告    │
├─┼──────┼────┼──────────────┼──────┤
│一│奧地利制式九│高雄市新│仿GLOCK 廠半自動手槍製之玩具│內政部警政署│
│、│０手槍貳把（│興區林森│手槍，更換土造金屬槍管改造而│刑事警察局八│
│八│含彈匣貳個）│一路十五│成之手槍，機械性能良好，具殺│十九年二月十│
│十│（槍枝管制編│巷二十五│ 傷力。                     │日刑鑑字第一│
│九│號0000000000│號之三（│                            │三六五一號鑑│
│年│、0000000000│五樓）  │                            │驗通知書。  │
│度│號）        │八十九年│                            │            │
│偵├──────┤一月二十├──────────────┤            │
│字│美製貝瑞塔點│九日十四│美國BERETTA廠製「21A-22LR」 │            │
│第│二二手槍壹把│時四十五│型制式口徑零點二二吋半自動手│            │
│四│（含彈匣壹個│分許起出│槍，機械性能良好，具殺傷力。│            │
│０│）(槍枝管制 │。      │                            │            │
│二│編號00000000│        │                            │            │
│五│67號）      │        │                            │            │
│號├──────┤        ├──────────────┤            │
│  │九０手槍子彈│        │制式口徑九釐米之半自動手槍用│            │
│  │伍顆        │        │子彈，具殺傷力。            │            │
│  ├──────┤        ├──────────────┤            │
│  │點二二手槍子│        │制式口徑零點二二吋之半自動手│            │
│  │彈柒顆（已試│        │槍用子彈，具殺傷力。        │            │
│  │射參顆）    │        │                            │            │
├─┼──────┼────┼──────────────┼──────┤
│二│子彈伍顆（試│高雄市小│制式口徑零點四五吋半自動手槍│內政部警政署│
│、│射參顆）    │港區外海│用子彈，彈底標記為「HORNADY │刑事警察局八│
│八│            │路台電第│AUTO 45」具殺傷力           │十九年二月二│
│十├──────┤二出水口├──────────────┤十一日刑鑑字│
│九│AUSTRIA製GLO│旁空屋牆│奧地利GLOCK廠製21型制式口徑 │第一六四三六│
│年│CKINC SMYRNA│角處，八│零點四五吋半自動手槍，槍號為│號鑑驗通知書│
│度│  GA手槍壹把│十九年二│CGT369，槍管內具八條右旋來復│            │
│偵│（槍枝管制編│月三日十│線，機械性能良好，具殺傷力。││
│字│號0000000000│五時三十│                            │            │
│第│）          │分許起出│                            │            │
│四│            │。      │                            │            │
│三│            │        │                            │            │
│九│            │        │                            │            │
│五│            │        │                            │            │
│號│            │        │                            │            │
│  │            │        │                            │            │
├─┼──────┼────┼──────────────┼──────┤
│三│DVC.9MM PARA│高雄市小│制式口徑九釐米半自動手槍，握│內政部刑事警│
│、│BELLUM牌制式│港區海澄│把護木上有「DVC」字樣，槍身 │察局八十九年│
│八│手槍壹把（含│里外海路│有「COLTS TACICAL MODEL HP  │三月二十三日│
│十│彈匣壹個）（│二一三號│15」及「9MN PARABELLUM」字樣│行鑑字第三六│
│九│槍枝管制編號│前海邊石│，槍管內具六條來復線， 機械 │三四七號鑑驗│
│年│0000000000號│縫，八十│性能良好，具殺傷力          │通知書。    │
│度│）          │九年二月│                            │            │
│偵├──────┤十一日中├──────────────┤            │
│字│制式九０子彈│午十二時│制式口徑九釐米半自動手槍子彈│            │
│第│肆顆（試射貳│三十分許│，具殺傷力。                │            │
│  │顆）        │        │                            │            │
│一├──────┤起出。  ├──────────────┤            │
│四│土造左輪手槍│        │仿SMITH＆WESSON廠轉輪手槍製 │            │
│二│壹把（槍枝管│        │造之金屬玩具手槍，將其金屬槍│            │
│二│制 編號11021│        │管及轉輪彈艙車通並於槍管內加│            │
│號│64319號）   │        │裝金屬襯管改造而成，機械性能│            │
│  │            │        │良好，具殺傷力。            │            │
│  │            │        │                            │    │
└─┴──────┴────┴──────────────┴──────┘
                                                                      Ｈ


司法院資訊處製作；財團法人民間司法改革基金會備份。
